臺灣士林地方法院民事判決
110年度訴字第1346號
原      告  張正城  
訴訟代理人  康皓智律師
            蔡憲騰律師
被      告  黃逸閔  
訴訟代理人  林冠宇律師
            邱莉軒律師
上列當事人間請求侵權行為損害賠償事件，本院於民國111年4月
21日言詞辯論終結，判決如下：
    主  文
被告應給付原告新臺幣壹拾捌萬元，及自民國一百一十年十二月
三十日起至清償日止，按週年利率百分之五計算之利息。
原告其餘之訴駁回。
訴訟費用由被告負擔十分之三，餘由原告負擔。
本判決第一項得假執行，但被告如以新臺幣壹拾捌萬元為原告預
供擔保，得免為假執行。
原告其餘假執行之聲請駁回。 
　　事實及理由
一、原告起訴主張略以：原告與訴外人乙○○於民國93年7月3日結婚，於婚姻關係存續中，被告明知乙○○為有配偶之人，竟故意為如附表所示侵害原告婚姻關係之侵權行為，嗣乙○○因良心不安而向原告坦承上情，原告與乙○○因而於109年9月11日協議離婚。被告上開多次與乙○○通姦、相姦之行為，依目前社會通念，應認已逾越正常社交往來範疇，有超越一般異性同事、朋友間正常應對舉止界限之曖昧及親密行為，已足以破壞原告與乙○○間夫妻之信任、共同生活之圓滿及幸福安全，而不法侵害原告基於配偶之身分法益，且情節重大，爰依民法第184條第1項後段、第195條第1項前段、第3項規定提起本訴，請求被告賠償原告因此所受之非財產上損害等語。並聲明：（一）被告應給付原告新臺幣（下同）60萬元，及自起訴狀繕本送達翌日起至清償日止，按週年利率百分之5計算之利息。（二）願供擔保，請准宣告假執行。
二、被告則以：被告與乙○○僅為公司同事關係，於認識之初，乙
    ○○即表示對被告有好感，被告考量同事情誼，一直保持同事
    關係，從未有超出同事往來分際，亦無任何逾矩之行為，被
    告係於111年年初向乙○○嚴正表示拒絕後即遭本案控訴。而
    原告指稱被告侵害其配偶權等情，就人、事、地均記憶清晰
    ，如小說情節般鉅細靡遺，顯非常情，足證根本係原告憑空
    捏造等語置辯。並答辯聲明：（一）原告之訴及假執行之聲
    請均駁回。（二）如受不利判決，願供擔保，請准宣告免為
    假執行。
三、得心證之理由；
（一）按因故意或過失，不法侵害他人之權利者，負損害賠償責
      任。故意以背於善良風俗之方法，加損害於他人者，亦同
      ，民法第184條第1項定有明文，同法第195條第1項、第3
      項並規定：「不法侵害他人之身體、健康、名譽、自由、
      信用、隱私、貞操，或不法侵害其他人格法益而情節重大
      者，被害人雖非財產上之損害，亦得請求賠償相當之金額
      。」、「前二項規定，於不法侵害他人基於父、母、子、
      女或配偶關係之身分法益而情節重大者，準用之。」又婚
      姻係以夫妻之共同生活為其目的，配偶應互相協力保持其
      共同生活之圓滿安全及幸福，而夫妻互守誠實，係為確保
      其共同生活之圓滿安全及幸福之必要條件，故應解為配偶
      因婚姻契約而互負誠實之義務，配偶之一方行為不誠實，
      破壞共同生活之圓滿安全及幸福者，即為違反因婚姻契約
      之義務而侵害他方之權利（最高法院55年台上字第2053號
      判例意旨可資參照）。是通姦行為自屬構成侵害配偶關係
      所生配偶權益之侵權行為，惟侵害配偶權之行為，並不以
      通姦行為為限，倘夫妻任一方與他人間存有逾越結交普通
      朋友等一般社交行為之不正常往來，其行為已逾社會一般
      通念所能容忍之範圍，已達破壞婚姻共同生活之圓滿安全
      及幸福之程度，即達情節重大程度，亦足以構成侵害配偶
      權利之侵權行為。經查：
　  1.原告主張其與訴外人乙○○於93年間結婚，嗣於109年9月11
      日離婚；以及，被告於原告與乙○○離婚前，即已知悉乙○○
      為有配偶之人等情，業據原告提出戶口名簿為證（見本院
      卷第28頁），復為被告所不爭執（見本院卷第73頁），足
      認為真實，合先敘明。
　  2.次查，被告確有於原告與乙○○婚姻關係存續期間，與乙○○為如附表所示之行為，業經證人乙○○於本院審理時證稱：「109年9月11日協議離婚，因為婚外情而離婚。我婚外情的對象是被告，我與被告到目前仍為同事關係。我與被告以前是好朋友，107、108年開始下班之後被告都會找我去吃飯，在公司我們算是很好的朋友，下班後偶爾會出去吃飯，有時候也會約到我們家吃飯，包含與原告一起吃飯，我與被告發生婚外情之前，原告就已經認識被告。109年4月初，我與被告相約去臺北爬山，後來去被告家中，就在被告家中發生性關係，從這次才發展成婚外情關係。」、「109年4月份大概發生兩、三次的性關係，地點都是在被告北投住處。109年7月31日在城市商旅飯店有發生性關係。109年8月份有兩到三次在被告北投住處也有發生性關係。其他是在離婚之後還有發生一次性關係，也是在被告北投住處。」、「我與原告離婚之後，被告不理我，我那時心情很不好，常常會想不開，因為我們離婚之後還住在一起，所以當時原告常常來安慰我，後來我才跟原告說我與被告有婚外情的事情」、「我後來有打一個自述表，把我與被告出遊及發生經過全部告知原告。因為原告有請律師，原告的律師請我寫自述表，所以我就寫出來，我跟被告每次出去我都會紀錄在手機的記事本裡。」、「109年4月11日我有記載我與被告去爬山，雖然沒有記載發生關係，但是我記得當天發生的事情，我是依照手機的紀錄，逐一與原告律師說明經過。」、「109年4月19日有寫『行山《翠山步道、無名臭豆腐》』，這一次也是跟被告出遊，也有發生性行為，地點是在被告北投住處。109年4月26日有寫『行山《米粉湯、圓山步道》』，當天與被告出遊之後，也是在被告北投住處發生性行為。109年5月2日有寫『行山《關西石光步道》』，當天與被告出遊，僅有單純出遊沒有發生性行為。109年5月30日有寫『食大閘蟹、龜吼漁港、金山芋圓王』，當天與被告出遊，也是在被告北投住處發生性行為。109年6月7日有寫「食晚餐、外帶麻辣鍋」，那天傍晚去被告北投住處，晚餐是被告外帶麻辣鍋回來，當天有發生性行為。109年7月7日有寫『食晚飯《長庚抽血、鍋董、曼哈頓、夜宿夢想家》』，當天下班後，我先回家，被告到我家接我，我陪被告到林口長庚抽血，再回北投被告住處，也有發生性行為，後來被告有載我回去，被告就住在我家，手機內所記載『夢想家』就是指我家、『曼哈頓』是被告北投住處大樓之名稱。109年7月12日有寫『新埔板條、鳳崎日落步道』，被告到我家載我到新埔出遊，當天單純出遊沒有發生性行為。109年7月14日有寫『許厝港濕地、儂翠竹圍分店』，下班後我先去許厝港濕地，後來被告來找我，然後去吃晚餐，在我的車上我與被告有接吻的行為，沒有發生性行為。109年7月15日有寫『南平鵝肉、愛買』，被告下班後跟我一起去南平鵝肉吃晚餐再去愛買，在被告車上有發生接吻的行為，沒有發生性行為。109年7月19日有寫『林口搭捷運北投鵝肉、曼哈頓』，我搭捷運到明德站，被告騎機車來載我，我們先去吃午餐，後來回被告北投住處，有發生性關係。109年7月20日有寫『八里、許厝港濕地』，下班後我與被告去八里，回程去許厝港濕地，在許厝港濕地有接吻的行為，當天沒有發生性行為。109年7月30日有寫『休息站、夜宿飯店』，當天早上我自己一個人去新竹，我自己去爬山，下午我傳LINE給被告，說我在新竹，被告跟我說要去找他另外的女朋友，後來我跟被告約好吃完晚餐之後，在竹北交流道那邊等被告，我等不到被告，我就自己開車回中壢服務區，後來被告十點半有來中壢服務區找我，當天我早上我有跟原告說我不會回去，後來我的車子放在中壢服務區，搭被告的車子回臺北，我們去住城市商旅，那天有發生性行為，隔天中午，被告載我回中壢服務區後，被告再回去上班。109年8月2日有寫『幽靈瀑布半途車故障警示燈亮返回、濱海八里回陽明保養廠、曼哈頓』，那天早上被告開車載我去幽靈瀑布，開到一半警示燈亮了，我們就折返沒有去，跟被告開車去保養廠修車後，回被告北投住處有發生性關係。109年8月6日有寫『曼哈頓、LA PASTA晚餐』，當天與被告去LA PASTA吃晚餐，後來到被告北投住處，當天有發生性行為。109年8月9日有寫『清境農場事件《內壢火車站、曼哈頓》』，被告跟他另外女朋有去清境農場，回來時被告從香山搭火車回臺北，我有LINE被告，請被告在內壢火車站下車，我去載被告回家，在被告北投住處發生性關係。109年8月14日有寫『TO海港聚餐/曼哈頓』，被告部內聚餐，聚完餐我開車載被告回去，在被告北投住處發生性行為。109年8月16日有寫『A16桃捷、北捷、曼哈頓』，我搭捷運去找被告，當天在被告北投住處發生性行為，不是我住的地方。」、「我是回來之後才記，我跟被告出去的部分我才會做紀錄。」、「因為我喜歡被告，所以才會把關於被告的部分做紀錄。」等語明確（見本院卷第91至94頁），並經本院當庭勘驗證人乙○○手機內之日曆應用程式紀錄，核與其證述之記載相符（見本院卷第91、94頁），且證人乙○○確實有於109年7月30日至甲○○○○○○住宿之事實，此有該旅館所提供乙○○訂房資料在卷可稽（見本院卷第60、62頁），此亦核與其證述109年7月30日與被告至該旅館投宿等情若合符節，是已足認證人乙○○所述應非子虛，從而原告主張被告明知乙○○係有配偶之人，卻仍與乙○○有如附表所示之行為，堪可信為真實。
　  3.被告雖質疑證人乙○○就其證述與被告交往過程之記憶清晰
      、鉅細靡遺，與常情不符等語。然查：
　（1）本院審酌證人乙○○手機內之日曆應用程式紀錄確有其上
       開證述之相關記載，適足以解釋何以證人乙○○會就其與
       被告交往過程之記憶清晰、鉅細靡遺，從而尚難憑此即
       認證人乙○○上開證述有悖於常情之處。
　（2）再者，被告確實有於109年7月7日至林口長庚醫院泌尿科
       抽血檢驗之事實，此為被告所不爭執（見本院卷第74頁
       ），而至泌尿科檢驗乃個人極為私密之醫療行為，衡情
       若非有親密情誼、特殊原因，應不會任意向第三人揭露
       此事實，則由證人乙○○知悉被告於109年7月7日至林口長
       庚醫院泌尿科抽血檢驗之事實，甚且將此事記載於其手
       機日曆應用程式中，自足以推認被告與乙○○間確有特別
       親密之情誼，從而證人乙○○前開證述，更足信為真實。
　（3）復以，證人乙○○於109年9月20日在社群網站「臉書」中
       發文表示「不知多久了沒睡的像昨晚這麼安穩，就因為
       有你的陪伴」、「清晨甦醒，情不自禁的再次與你翻雲
       覆雨就因為愛你」等語，並附上其與另名男子側臉之合
       照，此有該發文列印資料存卷可查（見本院卷第126頁）
       ，而經核該名男子之外貌、髮型與兩造所提被告生活照
       之神韻甚為相像（見本院卷第142、154頁），且被告於
       當日復有以行動通訊軟體「LINE」向乙○○表示「LOVE」
       ，乙○○則回以「Me too」、「我充電線放在你房間忘了
       拿，再幫我拿」等語，有該對話紀錄列印資料在卷可佐
       （見本院卷第156頁），是已足徵乙○○於109年9月20日確
       有與被告同在被告房間之事實，從而上開照片中之男子
       更足信係被告無誤，則由乙○○上開言詞露骨之臉書發文
       ，以及被告與乙○○互相傳送前開傾訴愛意之訊息，亦足
       見被告與乙○○間之關係甚為親密，顯非被告所辯其於乙○
       ○間僅為單純同事關係，從而乙○○前揭證詞更足信為真實
       。
　（4）此外，乙○○另曾於109年8月31日以「LINE」向被告表示
       「而我呢，只是你生理需求的對象罷了，我很清楚」等
       語，被告就此僅回應「我從來沒這樣想」等語，有該對
       話紀錄列印資料在卷可查（見本院卷第158頁），則由被
       告並未否認其與乙○○間有滿足「生理需求」之行為乙節
       ，更可見被告與乙○○間確實有親密交往之事實，被告所
       辯其於乙○○間僅為單純同事關係，更非可採，是益徵乙○
       ○前揭證詞實屬可信。
　（5）據上，證人乙○○上開證述，足資採信，被告所辯，本院
       則尚難認可採。準此，原告主張被告明知乙○○係有配偶
       之人，卻仍與乙○○有如附表所示之行為，實堪認定為真
       實。而被告與乙○○間所為如附表之行為確已逾越普通同
       事、朋友交往之分際，非一般婚姻信守誠實之配偶所能
       容忍，是被告與乙○○之行為顯足以動搖原告與乙○○間之
       婚姻關係所應協力保持信任、共同生活圓滿安全幸福之
       忠實目的，自屬侵害原告基於配偶關係之身分法益，並
       足令原告精神上受有相當之痛苦而情節重大，從而原告
       就此本於首揭侵權行為之規定請求被告負非財產上之損
       害賠償責任，核屬有據。
　（6）至被告雖另以本院曾於111年3月8日之言詞辯論程序諭知
       兩造應於111年4月21日續行辯論期日之兩週前提出相關
       書狀即證據，逾期提出，本院將依失權效規定予以處理
       為由，辯稱原告遲於111年4月12日始提出上開被告生活
       照、「LINE」對話紀錄列印資料，係逾時提出而應有失
       權效之適用等語（見本院卷第160至162頁）。惟按攻擊
       或防禦方法，除別有規定外，應依訴訟進行之程度，於
       言詞辯論終結前適當時期提出之。當事人意圖延滯訴訟
       ，或因重大過失，逾時始行提出攻擊或防禦方法，有礙
       訴訟之終結者，法院得駁回之。民事訴訟法第196條第1
       、2項固有明文，而本院亦曾於111年3月8日之言詞辯論
       程序為前揭諭知（見本院卷第120頁），然本院審酌原告
       雖係於111年4月12日始具狀提出上開證據，未能於111年
       4月21日續行辯論期日之兩週前提出，然原告提出上開證
       據之時間距離111年4月21日期日尚有相當之時日，其逾
       時提出之情節並非嚴重，被告不至因此受有突襲、不及
       防禦之情事，本件訴訟亦不至於因此而有所延滯，是尚
       無援引上開規定駁回原告此部分證據提出之必要，附此
       敘明。
（二）次按慰藉金之賠償須以人格權遭遇侵害，使精神上受有痛
      苦為必要，其核給之標準固與財產上損害之計算不同，然
      非不可斟酌雙方之身分、地位、資力與加害之程度及其他
      各種情形核定相當之數額。其金額是否相當，自應依實際
      加害情形與被害人所受之痛苦及雙方之身分、地位、經濟
      狀況等關係決定之（最高法院51年台上字第223號判例、8
      5年度台上字第460號判決意旨可資參照）。查，兩造之最
      高學歷均為碩士畢業，原告目前於桃園國際機場任職，年
      收入約100萬元；被告目前擔任工程師，月收入約5萬元等
      情，業據兩造陳明在卷（見本院卷第189頁）。爰審酌被
      告與乙○○所為如附表之行為，已破壞原告與乙○○間婚姻生
      活之圓滿，而對原告之配偶身分法益造成相當之侵害，堪
      認原告確已因而深受精神上之痛苦，並參酌本院依職權調
      取稅務電子閘門財產所得調件明細表所示兩造之經濟情況
      ，以及前述兩造之社經地位、本件紛爭發生經過、原告因
      此所受所受精神上痛苦之程度等一切情狀，認原告請求60
      萬元之精神慰撫金，尚嫌過高，應予核減至18萬元為適當
      ，是原告逾此數額之請求即屬無據。
四、綜上所述，原告本於侵權行為之法律關係，請求被告給付18
    萬元及其遲延利息，為有理由，應予准許。逾此範圍之請求
    ，則無理由，應予駁回。
五、本件判決所命被告給付之價額未逾50萬元，爰依民事訴訟法
    第389條第1項第5款之規定，依職權宣告假執行。原告就此
    雖陳明願供擔保請准宣告假執行，惟其聲請僅具促使本院發
    動上開職權之性質，而本院既已依職權宣告假執行，即無再
    命原告提供擔保之必要，此部分爰不另為准駁之諭知。又被
    告陳明願供擔保，請准免為假執行之宣告，核無不合，爰酌
    定相當之擔保金額准許之。至原告其餘假執行之聲請，因該
    部分訴之駁回而失所附麗，應予駁回。
六、訴訟費用負擔之依據：民事訴訟法第79條。 　　　
中　　華　　民　　國　　111 　年　　5 　　月　　19　　日
                  民事第五庭  法  官  趙彥強
以上正本係照原本作成。
如對本判決上訴，應於判決送達後20日內向本院提出上訴狀，若
委任律師提起上訴者，應一併繳納上訴審裁判費，否則本院得不
命補正逕行駁回上訴。
中　　華　　民　　國　　111 　年　　5 　　月　　19　　日
                              書記官  呂子彥
附表
編號 時間 被告侵害原告配偶權之行為 1 109年4月11日 乙○○與被告至北投軍艦岩親山步道爬山，嗣其2人回被告北投住處，並發生性行為。 2 109年4月19日 乙○○與被告在被告北投住處發生性行為，後兩人至士林翠山步道健走，晚餐則共同至士林無名臭豆腐用餐。 3 109年4月26日 乙○○與被告在被告北投住處發生性行為，後與被告騎機車去吃早午餐，再至圓山劍潭步道健走，晚餐則至士林無名臭豆腐、滷肉飯用餐。 4 109年5月2日 被告開車至乙○○住處接乙○○至關西石光步道健行，晚餐則至義式餐廳用餐。 5 109年5月30日 被告開車至乙○○住處接乙○○至被告北投住處發生性行為後，兩人即前往萬里龜吼漁港吃海產、金山吃芋圓，再由八里快速道路返回。 6 109年6月7日傍晚 乙○○開車至被告北投住處，被告外帶麻辣鍋回住處與乙○○一起用餐，餐後發生性行為。 7 109年7月7日下班後 被告開車至乙○○住處接乙○○，乙○○先陪同被告前往林口長庚醫院泌尿科抽血檢驗，其2人再返回被告北投住處，嗣一同騎乘機車至日式涮涮鍋店用餐，餐後返回被告北投住處發生性行為。被告嗣於開車載乙○○返回乙○○住處，被告當晚則夜宿乙○○住處，並再次與乙○○發生性行為。 8 109年7月12日中午 被告開車載乙○○至新埔用餐後，一同前往鳳崎落日步道。 9 109年7月14日 乙○○因心情不佳，下班後獨自開車前往許港厝濕地，並連絡被告前來陪伴，嗣乙○○與被告一同前往竹圍之泰式餐廳用餐，餐後兩人在車內接吻。 10 109年7月15日 乙○○與被告下班後一同至鵝肉餐廳用餐，再至大賣場購物，嗣於車內接吻。　 11 109年7月19日 乙○○搭捷運至北投明德站，被告騎機車前去接乙○○，兩人再一同至鵝肉餐廳吃午飯，餐後回被告北投住處發生性行為。 12 109年7月20日 乙○○與被告兩人下班後至八里散心，嗣後前往許厝港溼地，並在許厝港濕地有接吻行為。 13 109年7月30日 乙○○因心情不佳獨自開車前往新竹散心，當天下午與被告相約晚餐後，乙○○至竹北交流道等候被告，因苦等不到被告，乙○○乃自行開車回中壢服務區，晚間10點35分被告至中壢服務區找乙○○，駕車載乙○○至甲○○○○○○投宿，其2人並於該旅館內發生性行為，隔天上午11點左右被告再送乙○○回中壢服務區。　　　 14 109年8月2日 被告開車載乙○○前往幽靈瀑布，途中被告車子出現故障警示燈，其2人乃折返至保養廠修車，嗣一起返回被告北投住處發生性行為。 15 108年8月6日下班時 乙○○駕車載被告回被告北投住處，後兩人一同騎乘機車至天母之義式餐廳用餐，餐後返回被告北投住處並發生性行為。 16 109年8月9日 被告搭火車到內壢火車站，乙○○再駕車載被告回被告北投住處發生性行為。 17 109年8月14日 被告公司內部聚餐，餐後乙○○開車載被告返回被告北投住處，並發生性行為。 18 109年8月16日 乙○○搭捷運至北投明德站，被告騎乘機車載乙○○回被告北投住處，並發生性行為。